【裁判字號】    98,訴,691
【裁判日期】    980722
【裁判案由】    請求讓售國有土地
【裁判全文】
臺北高等行政法院裁定
                                       98年度訴字第691號
原      告  甲○○
被      告  臺北縣淡水鎮公所
代  表  人  乙○○鎮長）住同.
訴訟代理人  戊○○
            丁○○
            丙○○
上列當事人間因請求讓售國有土地事件，原告不服臺北縣政府中
華民國98年3 月18日北府訴字第0970927962號訴願決定（案號：
00000000號）， 提起行政訴訟。本院裁定如下：
    主  文
本件移送台灣士林地方法院。
    理  由
一、行政法院認其無受理訴訟權限者，應依職權以裁定將訴訟移
    送至有受理訴訟權限之管轄法院。數法院有管轄權而原告有
    指定者，移送至指定之法院。行政訴訟法第12條之2 第2 項
    訂有明文。
二、本件原告向被告承租坐落於臺北縣淡水鎮○○段龍目井小段
    41-6地號鎮有土第1 筆（下稱系爭土地），租期於民國（下
    同）97年12月31日屆滿，原告於97年10月30日向被告要約購
    買系爭土地，經被告以97年11月17日北縣淡財字第09700406
    06號函（下稱系爭函文）復原告並無讓售計畫，並重申租期
    屆滿不再續租之立場，原告不服提起訴願，經訴願決定不受
    理後，遂起訴主張：原告係「類推」國有財產法第52條之2
    規定申請讓售系爭土地，被告為行政機關，依國有財產法行
    使職權否准原告申請，屬行政處分而違法侵害原告權益，訴
    願決定不受理，亦屬違法侵害原告權益，原告得提起行政訴
    訟救濟，求為撤銷系爭函文及訴願決定，被告並應將系爭土
    地讓售予原告云云。被告則抗辯系爭土地非國有土地，兩造
    間就系爭土地本有民法上租賃契約關係，原告不得以國有財
    產法之規定作為論述基礎，遽指被告應將系爭土地讓售予原
    告等語。是兩造爭執者厥為原告得否類推國有財產法第52條
    之2 請求被告讓售系爭土地﹖
三、查「非公用財產類之不動產，於民國三十五年十二月三十一
    日以前已供建築、居住使用至今者，其直接使用人得於民國
    一百零四年一月十三日前，檢具有關證明文件，向財政部國
    有財產局或所屬分支機構申請讓售。經核准者，其土地面積
    在五百平方公尺以內部分，得按第一次公告土地現值計價。
    」為國有財產法第52條之2 所明定，此規定令長期使用國有
    財產者得以第一次公告土地現值此等「顯不相當於市價」之
    價格情求讓售國有土地，顯然有損於國庫，有悖於私經濟體
    系「利己」之思考模式，而係以國家（全體國民）最大公共
    利益所為之折衝考量，此種價值觀念取向之法文規定，申請
    人是否具備條件，所申請讓售之不動產是否適宜讓售，仍有
    賴主管機關審核並裁量，是以，主管機關財政部國有財產局
    對於上開申請讓售之核准與否，自屬行政處分，惟核准後，
    與申請人間就系爭土地之讓售，仍屬私法上契約行為，此徵
    諸司法院釋字第448 號解釋即明。被告雖為行政機關，然非
    國有財產之主管機關或管理機關（國有財產法第10條至第13
    條參照），並無權限就國有財產之申購為何准駁，是以，被
    告以期限屆至且無讓售計畫為由，重申土地租期屆滿不再續
    租之立場，無關乎對公眾提供服務之公權力行使，並非單方
    行政行為，而係代表國庫，對於出租公有財產對象所為之私
    法上權利行使。原告「類推」國有財產法第52條之2 規定向
    被告申購系爭土地，其實無非擬以該條文所列之優惠條件與
    被告訂立私法上買賣契約，故其訴請「被告應依國有財產法
    第52條之2 讓售系爭土地予原告」，兩造間「原告得否類推
    國有財產法第52條之2 請求被告讓售系爭土地」之爭執，本
    質上為私權爭執，欲循訴訟上救濟，應向民事法院起訴，行
    政法院並無受理訴訟權限。原告主張被告所為係行政處分，
    並不可採。其提起訴願，訴願決定不予受理，實無不合。進
    而向本院起訴，本院並無受理權限，應依前述規定，將本件
    移送於管轄法院。
四、又，行政法院為第12條之2 第2 項移轉管轄之裁定前，應先
    徵詢當事人之意見，行政訴訟法第12條之2 第6 項訂有明文
    ，惟審判權乃不同種類審判機關之權限劃分，並非當事人所
    得任意選擇，是以，上開條文立法理由：「為保障當事人之
    程序上權利，及確保法院關於審判權有無之判斷正確。」所
    揭示者，在於法院經由徵詢當事人意見之程序，確保關於審
    判權判斷之正確性，而非受當事人意思之拘束，或指當事人
    有「審判權選擇權」。本案原告雖表明應受行政法院審判，
    不願移送民事法院，惟本院不受此意見之拘束，併此敘明。
五、依行政訴訟法第12條之2第2項裁定如主文。
中    華    民    國    98    年    7     月    22    日
                    臺北高等行政法院第一庭
                              審判長法  官  王立杰
                                    法  官  許麗華
                                    法  官  楊得君
上為正本係照原本作成。
如不服本裁定，應於送達後10日內向本院提出抗告狀（須按他造
人數附繕本）。
中    華    民    國    98    年    7     月    22    日
                                    書記官  徐子嵐


司法院資訊處製作；財團法人民間司法改革基金會備份。
